臺灣高雄地方法院刑事判決
111年度審訴字第135號
公  訴  人  臺灣高雄地方檢察署檢察官
被      告  黃興仁


上列被告因違反藥事法案件，經檢察官提起公訴（110年度偵字
第25350號、110年度偵字第27162號、110年度偵字第27163號）
，被告於準備程序中為有罪之陳述，經徵詢被告、檢察官之意見
後，本院合議庭裁定由受命法官依簡式審判程序獨任審理，判決
如下：
    主  文
乙○○犯轉讓禁藥罪，共貳罪，均累犯 ，各處有期徒刑參月、參
月，應執行有期徒刑伍月。
    事  實
一、乙○○明知甲基安非他命係毒品危害防制條例所明定之第二級
    毒品，亦屬藥事法所管制之禁藥，不得任意轉讓，竟仍基於
    轉讓禁藥之犯意，先後於民國110年1月7日14時2分許、同年
    1月12日1時38分至3時32分許，在其位於高雄市○○區○○街00
    號14樓住處，無償提供甲基安非他命與華怡雱施用，以此方
    式轉讓屬於禁藥之第二級毒品甲基安非他命予華怡雱。
二、案經臺灣高雄地方檢察署檢察官簽分暨高雄市政府警察局新
    興分局報告臺灣高雄地方檢察署檢察官偵查起訴。
    理  由
一、本件被告乙○○所犯均係死刑、無期徒刑、最輕本刑為3年以
    上有期徒刑以外之罪，其於準備程序中，就被訴事實為有罪
    之陳述，經本院告知簡式審判程序之旨，並聽取檢察官及被
    告之意見後，本院合議庭認無不得或不宜改依簡式審判程序
    進行之情形，爰依刑事訴訟法第273條之1第1項、第284條之
    1規定，裁定由受命法官獨任進行簡式審判程序。是本件證
    據調查依刑事訴訟法第273條之2規定，不受同法第159條第1
    項、第161條之2、第161條之3、第163條之1及第164條至170
    條規定之限制，合先敘明。
二、上開犯罪事實，業據被告乙○○於警詢（警一卷第8至28頁，
    警三卷第4至8頁）、偵訊（偵一卷第23至27頁，偵四卷第47
    至48頁）及本院審理時（審訴卷第23、37、39頁）均坦承不
    諱，核與證人華怡雱於警詢（警三卷第29至37頁）及偵訊（
    他一卷第63至69頁）指訴之情節，參核相符；並有華怡雱進
    出被告住處之監視錄影畫面（警卷第30至35頁）、臺灣高雄
    地方檢察署110年度偵字第7318、9273號起訴書各1份（偵一
    卷第157至161頁）在卷可佐，是就此事實堪以認定。從而，
    被告任意性之自白，與卷內之積極證據參核相符，堪以採認
    。是本件事證明確，被告犯行，堪以認定，應依法論科。
三、論罪科刑：
  ㈠按甲基安非他命屬毒品危害防制條例第2條第2項第2款所列之
    第二級毒品，不得非法販賣、持有、轉讓及施用；而甲基安
    非他命亦同屬於藥事法所稱之禁藥，故行為人明知為禁藥即
    甲基安非他命而轉讓予他人者，其轉讓行為同時該當毒品危
    害防制條例第8條第2項之轉讓罪，及藥事法第83條第1項之
    轉讓禁藥罪，屬法條競合，依重法優於輕法法理，擇一處斷
    。而藥事法第83條第1項轉讓禁藥之法定刑較重，因此轉讓
    甲基安非他命之人，除有轉讓達淨重10公克以上，或成年人
    對未成年人為轉讓行為，分別依毒品危害防制條例第8條第6
    項、第9條規定加重其刑至二分之一，而應依該加重規定處
    罰外，應依藥事法第83條第1項之規定處罰。被告所轉讓與
    華怡雱之甲基安非他命，依本案卷內所存之證據，均無從證
    明其數量已達「轉讓毒品加重其刑之數量標準」第2條所定
    淨重10公克以上之規定，揆諸前揭說明，被告2次轉讓甲基
    安非他命之行為，均應論以轉讓禁藥罪。
　㈡核被告所為，均係犯藥事法第83條第1項之轉讓禁藥罪（2罪
    ）。次按藥事法並無處罰持有禁藥之明文，亦即持有禁藥並
    未構成犯罪，然被告所持有之禁藥甲基安非他命亦為毒品危
    害防制條例所管制之第二級毒品，自仍構成持有第二級毒品
    罪，惟被告持有之甲基安非他命，係供轉讓所用，其持有第
    二級毒品之低度行為，應為轉讓第二級毒品即禁藥之高度行
    為所吸收，亦不另論罪。被告所犯前開2罪間，犯意各別、
    時間有異、行為互殊，應予分論併罰。
  ㈢刑之加重、減輕事由：
　⒈被告前因違反毒品危害防制條例案件經分別判刑確定，復經
    臺灣高等法院高雄分院以97年度聲字第1783號裁定應執行有
    期徒刑13年6月確定，於104年10月5日縮短刑期假釋出監付
    保護管束，而於108年9月25日保護管束期滿假釋未經撤銷，
    視為執行完畢等節，有臺灣高等法院被告前案紀錄表在卷可
    參，其於徒刑之執行完畢後，5年以內故意再犯本件有期徒
    刑以上之罪，依刑法第47條第1項規定構成累犯。又刑法第4
    7條第1項累犯加重之規定，就不分情節，一律加重「最低本
    刑」，致生行為人所受之刑罰超過其所應負擔之罪責，人身
    自由因此遭受過苛之侵害部分，牴觸憲法第23條比例原則，
    有關機關應自解釋公布之日起2年內修正等情，固經司法院
    大法官釋字第775號解釋在案。經查，被告構成累犯之前案
    （違反毒品危害防制條例）與本案（轉讓禁藥）犯行，罪質
    相同、相近，對此類犯罪有特別之惡性及對刑罰反應力薄弱
    之情形，如依累犯之規定加重其刑，並無過苛或違反比例原
    則之處，爰依刑法第47條第1項規定，均加重其刑。
　⒉按犯毒品危害防制條例第4條至第8條之罪於偵查及歷次審判
    中均自白者，減輕其刑，毒品危害防制條例第17條第2項定
    有明文。次按行為人轉讓同屬禁藥之第二級毒品甲基安非他
    命（未達法定應加重其刑之一定數量）予成年人（非孕婦）
    ，依重法優於輕法之原則，擇較重之藥事法第83條第1項轉
    讓禁藥罪論處，如行為人於偵查及歷次審判中均自白，仍應
    適用毒品危害防制條例第17條第2項規定減輕其刑（最高法
    院刑事大法庭109年度台上大字第4243號裁定意旨參照）。
    經查，被告於偵訊及本院審判中均坦承不諱（偵四卷第47至
    48頁，審訴卷第23、37頁），均應依毒品危害防制條例第17
    條第2 項規定減輕其刑。
　⒊本件查獲過程，係被告另案偵查中，於110年3 月23日警詢、
    偵訊時主動供出本案犯行，其陳述轉讓禁藥予華怡雱之時間
    、地點及情節，以供偵查機關調查，嗣後證人華怡雱復於11
    0 年10 月18日於警詢及偵查中證稱此情事，有被告、證人
    華怡雱之警詢、偵訊筆錄在卷可憑（警一卷第12頁，警三卷
    第35至37頁，偵一卷第25頁，他一卷第63至69頁），是被告
    於偵查機關尚未知悉被告轉讓禁藥犯行前，即向員警坦承轉
    讓禁藥予華怡雱並願受裁判，應認被告本件所犯轉讓禁藥犯
    行，係於犯罪未被發覺前，主動向警員自首而願受裁判，均
    依刑法第62條前段規定減輕其刑。
　⒋綜上，被告本案轉讓禁藥犯行同時具有刑之加重、減輕事由
    ，應依刑法第71條第1項之規定先加後減之；復因同時有偵
    審自白及自首2種減刑規定之適用，應依刑法第70條之規定
    遞減其刑。
　㈣爰以行為人之責任為基礎，被告明知第二級毒品甲基安非他
    命有害於人體，如轉讓與他人，不僅助長毒品氾濫之惡習，
    且危害國民身心健康及社會風氣，對社會治安有負面影響，
    所為誠屬不該。詎仍無視法律禁令，轉讓禁藥予華怡雱，助
    長施用毒品行為，並直接戕害國民身心健康，應予責難。惟
    念及其於警、偵、審均坦承犯行，態度非惡，復酌以被告本
    案轉讓毒品次數，該毒品交易價值非鉅，兼衡被告自稱教育
    程度國中肄業，現在從事粗工，一天收入約1500元，離婚，
    有兩小孩由我扶養等生活及經濟狀況（審訴卷第39至41頁）
    ，暨犯罪之動機、目的、手段等一切情狀，分別量處如主文
    所示之刑。另考量被告所犯2罪，罪質相同，期間雖異而接
    近（110年1月7日、12日），犯罪手法相似，惡性非鉅，並
    依法定其應執行之刑如主文所示。
  ㈤又被告所犯2次轉讓禁藥罪，因其法定刑為7年以下有期徒刑
    ，縱經宣告6個月以下有期徒刑，仍無刑法第41條諭知得易
    科罰金標準之適用，惟本案判處之刑各為有期徒刑3月、3月
    ，依刑法第41條第3項規定，均得聲請易服社會勞動，附此
    敘明。
據上論斷，應依刑事訴訟法第273條之1第1項、第299條第1項前
段，藥事法第83條第1項，毒品危害防制條例第17條第2項，刑法
第11條、第47條第1項、第62條前段、第51條第5款，判決如主文
。
本案經檢察官甲○○提起公訴，檢察官呂乾坤到庭執行職務。
中    華    民    國   111    年    4     月    11    日
                  刑事第五庭    法  官  李昆南
以上正本證明與原本無異。
如不服本判決應於收受送達後20日內向本院提出上訴書狀，並應
敘述具體理由；如未敘述上訴理由者，應於上訴期間屆滿後20日
內向本院補提理由書（均須按他造當事人之人數附繕本）「切勿
逕送上級法院」。
因疫情而遲誤不變期間，得向法院聲請回復原狀。
中    華    民    國   111    年    4     月    11    日
                                書記官  鄭仕暘
附錄本判決論罪科刑法條：
藥事法第83條第1項
明知為偽藥或禁藥，而販賣、供應、調劑、運送、寄藏、牙保、
轉讓或意圖販賣而陳列者，處7年以下有期徒刑，得併科新臺幣5
千萬元以下罰金。